臺灣高等法院臺南分院刑事判決
上　訴　人
即　被　告　乙○○
上列上訴人因竊盜案件，不服臺灣臺南地方法院93年度易字第88
3號中華民國94年6月29日第一審判決（起訴案號：臺灣臺南地方
法院檢察署93年度偵緝字第 912號），提起上訴，本院判決如下
：
    主  文
上訴駁回。
    事  實
一、乙○○於民國93年 3月15日，向黃淑芬（嗣後更名為黃惟琳
    ）承租臺南縣永康市○○路256巷3之55號房屋內之雅房居住
    。詎其意圖為自己不法之所有，基於竊盜之概括犯意，先於
    同年月29日日間，趁分租上址套房之甲○○（民國66年10月
    3 日生）外出工作，房門未上鎖之機會，侵入甲○○所承租
    之套房翻找財物（侵入住宅部分未據告訴），並於該套房內
    之床墊下方竊得甲○○所有之現金新臺幣（下同）一千元得
    手。嗣甲○○返回上開套房後，雖發現現金短少，但因無法
    確定係遭人竊取，故未聲張此事。乙○○見狀，認為有機可
    乘，竟又承前竊盜之概括犯意，再度於同年月31日日間，連
    續以同一手法侵入甲○○所承租之套房（侵入住宅部分未據
    告訴），竊取甲○○移置於床墊另一側下方之其餘五千元得
    手。嗣於同日晚間10時許，甲○○返家後發現遭竊，報警處
    理，經警前往現場採證，在甲○○所承租之套房內書桌左側
    抽屜上採得可疑指紋一枚，經送內政部警政署刑事警察局比
    對結果，與乙○○之指紋相符，始查知上情。
二、案經甲○○訴由台南縣警察局永康分局報請臺灣臺南地方法
    院檢察署檢察官偵查起訴。
    理  由
壹、認定犯罪事實所憑之證據及理由
  一、本件上訴人即被告乙○○固於原審法院審理時坦白承認於
      93年3月間，與告訴人甲○○分租臺南縣永康市○○路256
      巷 3之55號房屋等情，惟矢口否認有何竊盜犯行，並辯稱
      ：伊雖曾多次進入告訴人甲○○承租之套房內，包括檢查
      有線電視之線路、請鎖匠更換伊與告訴人房間門鎖、亦曾
      幫忙告訴人搬動書桌，以及請告訴人代為更改伊之行動電
      話顯示字幕等，另上址房屋之房東黃淑芬亦經常帶同他人
      前往上址看房子，房東亦曾自行開啟甲○○之房門進入渠
      套房；又告訴人自稱遺失金錢時，伊曾進入告訴人房間幫
      忙翻找房間內可能放置現金之位置云云。
  二、經查告訴人即證人甲○○承租臺南縣永康市○○路256巷3
      之55號房屋內之套房，並於93年3月1日遷入該套房居住，
      該房屋內連同告訴人所承租之套房在內，共有四間房間，
      告訴人遷入時，該房屋內僅有告訴人一人承租套房，並無
      其他房客，約半個月後，被告始遷入該房屋內其中一間雅
      房居住，至告訴人遷出時為止，上址房屋內別無其他房客
      居住之事實，為被告所不否認，並據證人即告訴人甲○○
      於偵查及原審審理中證述明確（見93年度偵字第6617號偵
      查卷第15至16頁，原審法院94年 3月23日審判筆錄第4至6
      頁），核與證人即房東黃淑芬於原審審理中到庭證述之情
      節相符（見原審法院94年 5月14日審判筆錄第3至4頁），
      ，復有證人黃淑芬所提出之房屋租賃契約書影本二份在卷
      可稽（原審卷第 94至105頁）。依上開補強證據，已足資
      證明被告前述自白，與事實相符，應堪認該部分可信屬實
      。
  三、被告乙○○雖矢口否認有上開竊盜犯行，並以前詞置辯，
      惟查：
    (一)證人即告訴人甲○○於93年 3月28日，將其女友羅涍璇所
      提領交其保管之現金六千元放置於上址套房內床墊下方，
      於翌日（即同年月29日）下班返回該套房時，發覺僅剩五
      千元，當時其無法確定係遭人竊取，故未即時報警處理，
      乃將剩餘之五千元現金改放置於床墊之另一側，其於同年
      月30日檢查時，上開五千元仍在床墊下方，至同年月31日
      晚間10時許返回租屋處時，發覺其所藏置之五千元現金又
      不翼而飛，乃立即報警處理等情，業經證人即告訴人甲○
      ○及證人即告訴人女友羅涍璇分別於偵查及原審法審理中
      分別迭次證述甚明（證人甲○○部分，見同上偵查卷第16
      頁，原審法院94年 3月23日審判筆錄第6至7頁；證人羅涍
      璇部分，見同上偵查卷第3至4頁）。
    (二)又查，證人甲○○於本案案發後立即報警處理，經員警到
      場採證，發覺上址房屋之大門鎖、證人甲○○套房房門鎖
      均未遭人破壞，且屋內亦無遭外力入侵之跡象；而員警於
      證人甲○○套房內書桌左、右抽屜各採得指紋一枚等情，
      並據證人即當日前往現場採證之員警李育儀於原審法審理
      中證述綦詳（見原審法院94年5月14日審判筆錄第9至10頁
      ），此外，復有臺南縣警察局永康分局94年1月6日函覆原
      審法院之南縣永警三字第0940010126號函檢附之刑案現場
      測繪圖一紙、刑案現場照片九幀（原審卷第31至34頁）及
      現場勘查案件卷宗一份（見警卷第12至22頁）附卷可稽。
      且參以，採證當日於證人甲○○套房內書桌左側抽屜採得
      之指紋，經內政部警政署刑事警察局比對結果，與原名蔡
      文熙之被告留存之左拇指指紋卡相符之事實，亦經內政部
      警政署刑事警察局鑑驗明確，有該局93年5月6日刑紋字第
      0930083766號鑑驗書一份（見警卷第 8至10頁）在卷可資
      佐證。
    (三)參諸證人甲○○之證詞，其既於93年 3月29日，發現藏置
      於床墊下方之現金短少一千元後，將剩餘之五千元改換位
      置，放置於其套房內之床墊另一側下方，顯見證人甲○○
      對於其所剩餘之現金五千元，確有刻意加以保管；惟其所
      刻意保管之現金五千元，竟於短短二日之後（即同年月31
      日）不翼而飛，亦可見證人甲○○所藏置之現金，並非因
      其隨意放置以致遺失，而係遭他人於93年3月29日、31 日
      竊取無疑。再參以，員警前往採證當時，既未發覺該處大
      門門鎖、套房門鎖有何遭外力破壞入侵情事，益徵本案證
      人甲○○所失竊之現金六千元，係遭人乘房門未鎖之機會
      進入上址房屋內所竊取，亦無疑義。
    (四)綜上事證，本案證人甲○○所承租之上址套房，於案發當
      時未發現有外力入侵之情況下，遭人竊走現金六千元，且
      於證人承租之套房內採得被告之指紋一枚，被告復與證人
      甲○○為分租同一房屋之房客，僅被告有可能在不損及上
      址房屋大門、窗戶之情況下，竊取證人甲○○之財物，顯
      見本案確係被告所為，至為明確。
  四、至被告所辯各節，論駁如下：
    (一)被告雖辯稱：於證人甲○○套房內書桌左側抽屜所採得伊
      之指紋，係因案發當日，證人甲○○告知其遺失現金後，
      伊曾進入證人甲○○之房間內幫忙翻找之故云云，然此為
      證人甲○○當庭否認，並證稱：「（問：你發現你所有之
      五千元不見後，如何處理？）我馬上報警」、「（問：警
      察是否到現場？）大約十至十五分鐘，警察就來了」、「
      （問：在你發現前不見了，到警察來到現場之這段期間，
      被告是否有進入你的房間？）沒有」、「（問：你發現錢
      不見了，到你報警警察來的這段期間，你有無告知被告你
      的錢不見了？）有」、「（問：在何處告知？）我記得當
      時我在房間，他在門口」、「（問：告訴被告錢不見了之
      後，被告如何與你互動？）他站在門口對我說可能是修理
      水電或是瓦斯的工人所為，被告一直站在門口，沒有進入
      我的房間，因為那段時間有請工人來修理，後來我有去調
      閱錄影帶，但是沒有發現有其他人進入我們承租的房子。
      在我發現錢不見了到警察來的這段時間，被告沒有進入過
      我的房間」等語（見原審法院94年3月23日審判筆錄第6至
      8 頁），是證人甲○○所為上開證詞，顯與被告所為上開
      辯解不符。又參以，證人甲○○與被告僅為分租同一房屋
      之房客，兩人並無仇怨，證人甲○○自無甘冒偽證罪之風
      險，誣攀被告之理。況且，倘被告所辯為真，於到場員警
      即證人李育儀到場採取指紋時，何以並未主動告知員警其
      曾於採證前進入案發地點？再者，倘被告果於員警採證之
      前進入證人甲○○所承租之套房內幫忙翻找，該套房內理
      應佈滿被告之指紋，然本案竟然僅於該套房內書桌左側抽
      屜上採得被告指紋一枚，顯見被告辯稱案發後幫忙翻找云
      云，與事實不符，不足採信。
    (二)被告雖又辯稱：伊在案發前，即曾多次進入證人甲○○之
      承租套房內，包括檢查有線電視之線路、請鎖匠更換證人
      甲○○套房門鎖，亦曾幫忙證人甲○○搬動書桌，以及請
      他代為更改其行動電話之顯示字幕等，故有可能留下指紋
      云云。惟經原審法院以此質諸證人甲○○，固證稱：被告
      確曾持伊所有之行動電話進入伊承租之套房內，委請其幫
      忙代為變更行動電話之顯示字幕，且被告亦曾帶領鎖匠至
      伊套房更換門鎖等語，然對於被告所陳幫忙證人甲○○檢
      查有線電視線路、搬動書桌等情，證人甲○○證稱均無此
      記憶（見原審法院94年 3月23日審判筆錄第11至12頁），
      並證稱：伊所承租之套房內雖有電視，但並未使用，伊係
      在上址房屋之客廳內看電視；而伊承租之套房內有二張書
      桌，其中一張書桌於案發之後，移至套房角落放置電腦，
      至於另一張書桌（即員警採得被告指紋之書桌）自始至終
      均放置於原處，並未移動，且上開書桌抽屜內僅放置平日
      幾乎不曾使用之物品，書桌抽屜幾乎未曾拉開，僅在桌面
      上擺放物品；又被告請伊更換行動電話字幕時，係進入伊
      房間內將行動電話交付後，隨即離去，伊不記得被告有無
      進入房間內等語（見同上審判筆錄第5頁、第9至10頁、第
      12頁）；另證人即被告聲請傳訊之鎖匠葉合發雖到庭證稱
      ：伊確實曾前往上址房屋內更換兩個房間的門鎖等語，但
      亦明確證稱：伊換鎖時，房內除伊本人外，不會有人在房
      內，以便利伊工作之進行等語（見原審法院94年 6月15日
      審判筆錄第 4頁】。則參互上開證人甲○○、葉合發二人
      之證詞，採獲被告指紋之上開書桌自證人甲○○遷入套房
      迄其搬離為止，均未搬動，而鎖匠葉合發前來換鎖時，被
      告復未進入證人甲○○之套房內，顯見被告實無在案發之
      前，於證人甲○○套房內書桌抽屜上留下指紋之可能，足
      認員警於現場蒐證時所採獲之被告指紋一枚，應係被告進
      入證人甲○○套房內翻找竊取現金時所遺留至為明顯。雖
      被告就此又改口稱：伊於鎖匠葉合發換鎖當日，曾未經證
      人甲○○之同意，進入其承租之套房內，翻動書桌抽屜尋
      找螺絲起子欲安裝家具等語（見原審法院94年 3月23日審
      判筆錄第12頁、94年6月15日審判筆錄第8頁），然被告於
      警詢、偵查及原審法院準備程序時，均未曾提出此項抗辯
      ，直至原審法院審理中始為此項陳述，顯係意圖使其留存
      於證人甲○○套房內書桌抽屜上之指紋合理化，被告就此
      既無法提出任何事證以供調查，自不能僅以被告空言所陳
      ，逕為有利於被告之認定。
    (三)至被告另辯稱：上址房屋之房東黃淑芬亦經常帶同他人前
      往上址看房子，房東亦曾自行開啟甲○○之房門進入證人
      甲○○之套房云云，雖證人甲○○證稱：「（問：在你不
      在的期間，房東會不會帶人去開你的房間？）有一次有，
      是房東自己告訴我的，說有打開我的房間，給他們看，但
      是沒有提到是否有進入」、「（問：是否在你印象中，你
      的房間有被進入的情形，只有房東打開房門讓其他人看裡
      面設施情形這一次？）是的」等語（見原審法院94年 3月
      23日審判筆錄第8頁），然經質之證人黃淑芬則證稱：「
      （問：在甲○○承租套房期間，甲○○不在的時候，你有
      無帶別人去參觀過他的房間？）沒有，甲○○不再時我從
      未帶人或自己進去過，如果我要去的話，我都會先打電話
      給甲○○，且我很少過去那裡，我的印象中只有去二次，
      第一次是去收押金，且我每次去都只是在客廳，並沒有進
      入甲○○的房間」、「因我都沒有帶人家去看過，應該是
      另外有承租人去管理室拿鑰匙進去看」等語（見原審法院
      94年5月4日審判筆錄第5、7頁），據此，縱然可認為另有
      其他不相干之人曾進入證人甲○○承租之套房內。然被告
      對於究係何時另有他人進入證人甲○○之套房乙節，初稱
      係換鎖之前（見同上審判筆錄第11頁），而依被告於原審
      法院準備程序中所為之供述，換鎖之時間約在93年 3月21
      日前後（見原審法院93年12月14日準備程序筆錄第 3頁）
      ，此距案發之時尚有一星期之久，自無可能係前來看屋之
      人竊取證人甲○○之財物；雖被告旋又改稱係換鎖之後始
      有他人前來看屋云云，然被告卻無法指出究竟係於換鎖後
      何時發生此事，則被告於案發後一年有餘，既能明確記憶
      係在換鎖之後始有人進入證人甲○○之套房內，然卻無法
      記憶案發前究竟何時另有他人進入，足見係選擇對其有利
      之事項為陳述，所辯顯係避重就輕之詞；況上開套房經警
      採證結果，既未發現其他可疑指紋，足見縱另有他人於案
      發前進入證人甲○○之房間內，亦未曾翻動證人甲○○之
      物品至明。是被告前揭所辯，尚不足為其有利之認定。
    (四)此外，被告於偵查中供稱：證人甲○○經常不鎖門（見93
      年度偵緝字第 912號卷第17頁），又於原審法院準備程序
      中陳稱：證人甲○○經常不關門等語（見原審法院93年12
      月14日準備程序筆錄），顯見被告確有在未經證人甲○○
      同意之情況下，侵入證人套房內翻找物品之習慣，否則依
      證人甲○○所言，其於93年 3月15日被告遷入後，雖有忘
      記鎖上房門之情形，但出門時均會將房門關上，不會讓房
      門敞開等語（見原審法院94年3月23日審判筆錄第6頁、第
      10頁），倘被告未曾多次親試證人甲○○套房之門鎖，其
      如何能夠得知證人甲○○之房門經常未上鎖？由此益見被
      告確有竊取證人甲○○之現金無疑。
  五、基上開證據之調查結果，並參酌各項情況事實綜合判斷，
      足見告訴人甲○○指證被告乙○○竊取其所有之現金六千
      元，並無重大矛盾瑕疵，亦未違背經驗法則與論理法則，
      且核與事實相符，又經調查前述各項證據，已能補強證人
      甲○○指證被告之犯罪情節非屬虛構，能予保障告訴人甲
      ○○指訴被告竊盜之犯罪事實，應屬真實可採。被告雖矢
      口否認犯行，然其辯詞與調查證據所得結果不符，顯係事
      後卸責之詞，不足採信。從而，本案事證明確，被告竊盜
      犯行，洵堪認定。
貳、論罪科刑之理由
  一、核被告所為，係犯刑法第320條第1項之竊盜罪。
  二、被告先後於93年 3月29日、同年月31日竊取告訴人甲○○
      所有之現金一千元、五千元得手，其所為二次竊盜犯行時
      間緊接，所犯係構成要件相同之罪，顯係基於概括之犯意
      反覆為之，為連續犯，應依刑法第56條之規定論以一罪，
      並加重其刑。
參、維持原判決之理由
  一、原審以被告罪證明確，因而：
    (一)適用刑法第56條、第320條第1項、第41條第1項前段，罰
      金罰鍰提高標準條例第1條前段、第2條之規定。
    (二)審酌被告與告訴人為分租房屋之室友關係，竟利用此機會
      ，竊取告訴人之現金六千元，而犯後飾詞否認犯行，將責
      任推與他人，不知悔改，犯後態度不佳等一切情狀，量處
      有期徒刑六月，並諭知易科罰金之折算標準。
  二、本院經核原判決認事用法，並無不合，且量刑亦堪屬允當
      。被告上訴意旨空言否認犯罪，指摘原判決不當，而未陳
      明任何上訴理由，亦未到庭作何答辯，以供本院斟酌，自
      非有理，應予駁回。
肆、被告經合法傳喚，無正當理由不到庭，爰不待其陳述逕行判
    決。
伍、適用之法律：刑事訴訟法第368條、第371條。
本案經檢察官徐松奎到庭執行職務。
中　　華　　民　　國　　94　　年　　11　　月　　29　　日
                  刑事第四庭    審判長法　官  吳志誠
                                      法　官  林勝木
                                      法　官  蔡美美
以上正本證明與原本無異。
不得上訴。
　　　　　　　　　　　　　　　　　　　書記官  蔡振豐
中　　華　　民　　國　　94　　年　　11　　月　　29　　日
附錄法條：
中華民國刑法第320條第1項：
意圖為自己或第三人不法之所有，而竊取他人之動產者，為竊盜
罪，處 5 年以下有期徒刑、拘役或 500 元以下罰金。
